臺灣桃園地方法院民事裁定　　　　　 99年度消債清字第184號
聲　請　人
即債務人　　趙雅齡
代　理　人　李宏文律師
上列當事人因消費者債務清理事件聲請清算，本院裁定如下：
    主  文
債務人趙雅齡自民國一○○年七月二十五日上午九時起開始清算
程序，並同時終止清算程序。
聲請程序費用新臺幣壹仟元由聲請人負擔。
    理  由
一、按法院開始清算程序之裁定，應載明其年、月、日、時，並
    即時發生效力；債務人之財產不敷清償清算程序之費用時，
    法院應裁定開始清算程序，並同時終止清算程序，消費者債
    務清理條例第83條第1 項、第85條第1 項分別定有明文。
二、本件聲請人主張：聲請人於消費者債務清理條例施行前，曾
    於民國95年間依照中華民國銀行公會會員辦理消費金融案件
    無擔保債務協商機制，與最大債權銀行中國信託商業銀行達
    成債務協商，約定聲請人自95年5 月起，分120 期，利率零
    ，於每月10日清償新臺幣（下同）4,000 元（應為18,473元
    之誤）。惟聲請人協商當時無工作，若繳納每月應償還金額
    後，所剩之金額將無法維持家庭生活支出，然當時債權人之
    員工不斷來電鼓吹、軟硬兼施，或謂未達協商將繼續疲勞催
    收，或謂倘不接受該協商條件，將回復原來高利率云云，為
    保持信用紀錄，聲請人不得已被迫與債權人達成協商。但由
    於聲請人工作始終無著，僅繳款4 至5 期即已無力繼續履行
    上開協商條件，致使繼續履行協商內容有重大困難，不得已
    而毀諾（毀諾日期為95年6 月間），此非聲請人主觀上惡意
    不履行協議，實係客觀上確有不可歸責於聲請人之事由；又
    聲請人本身患有重度精神疾病，無工作能力，目前僅能依靠
    低收入戶補助及社會救濟維生，顯無還款能力，且聲請人未
    經法院裁定開始清算程序或宣告破產，爰依法聲請清算等語
    。
三、經查，聲請人即債務人趙雅齡所主張之上開事實，業據提出
    財產及收入狀況說明書、財團法人金融聯合徵信中心當事人
    綜合信用報告、債權人清冊、債務人清冊、協議書、無擔保
    債務還款計劃、消費金融案件債務協商申請書、消費金融債
    務案件申請人財務資料表等件在卷為憑，堪信為真。次查，
    聲請人於95年度之總收入為26,419元，每月平均約2,202 元
    ，有上開95年度綜合所得稅各類所得清單可按，且又查無聲
    請人於斯時另有其他所得收入之情形下，聲請人雖於清算聲
    請前曾與最大債權銀行中國信託商業銀行成立協商，然以該
    時聲請人之資力，其根本無法履行上開協商，則聲請人陳稱
    其係在無從選擇或迫於現實因素而勉強同意，致達成協商等
    語，應無虛假，可知原協商條件並未顧慮聲請人之資力而未
    合情理，已難期待聲請人事後能確實依約履行，堪信其毀諾
    係非因可歸責於己之事由所致，應無礙債務人為本件清算事
    件之聲請。再查，據聲請人陳稱其現今無工作，每月固定依
    靠低收入戶補助4,000 元、兒少補助款13,000元及受託監護
    人林晨恩母親陳明睫給付之補貼款3,000 元至5,000 元，維
    持每月生活開銷，並有時聲請人或其子趙立智會臨時打工賺
    取5,000 元至8,000 元不等工資，以補貼家用，此有97及98
    年度綜合所得稅各類所得清單、桃園縣楊梅市公所低收入戶
    證明書、領取身障補助明細、林晨恩之戶籍謄本可稽，但以
    聲請人名下並無其他財產及收入，亦有全國財產總歸戶財產
    清單可按，前揭金額除勉力支應聲請人每月生活必要費用，
    以及扶養其子趙立智及2 名受託監護人謝軼堯、林晨恩之扶
    養費尚有不足，遑論有何餘款可資清償其餘債務，堪認聲請
    人確有不能清償債務之情事。此外，本件又查無聲請人有消
    費者債務清理條例第6 條第3 項、第8 條或第82條第2 項所
    定駁回清算聲請之事由存在，則聲請人聲請清算，應屬有據
    。末查，債務人名下並無任何財產，已如前述，是縱令本件
    進行清算程序，仍需支出相關清算程序費用，並參酌本件清
    算程序之規模，堪認聲請人之財產應不敷清償清算程序之費
    用，難認進行清算程序係有利於債權人及債務人，併依首揭
    法律規定，裁定依法開始清算程序，並同時終止清算程序。
中    華    民    國   100    年    7     月    11    日
              民事第一庭    法  官  魏于傑
上為正本係照原本作成。
開始清算程序之裁定不得抗告，如不服同時終止清算程序之裁定
，應於裁定送達後10日內，以書狀向本院提出抗告，並繳納抗告
費新臺幣1 千元。
中    華    民    國   100    年    7     月    12    日
                            書記官  黃瓊儀